臺灣桃園地方法院民事裁定
111年度消債更字第236號
聲  請  人  
即  債務人  黃俊文  


上列當事人因消費者債務清理事件聲請更生，本院裁定如下：  
    主  文
債務人黃俊文自民國111年10月31日上午10時起開始更生程序。
命司法事務官進行本件更生程序。
    理  由
一、按債務人不能清償債務或有不能清償之虞者，得依消費者債
    務清理條例所定更生或清算程序，清理其債務；債務人無擔
    保或無優先權之本金及利息債務總額未逾新臺幣（下同）1,
    200萬元者，於法院裁定開始清算程序或宣告破產前，得向
    法院聲請更生；法院開始更生程序之裁定，應載明其年、月
    、日、時，並即時發生效力，消費者債務清理條例（下稱消
    債條例）第3條、第42條第1項及第45條第1項分別定有明文
    。又按債務人對於金融機構負債務者，在聲請更生或清算前
    ，應向最大債權金融機構請求協商債務清償方案，或向其住
    、居所地之法院或鄉、鎮、市、區調解委員會聲請債務清理
    之調解；協商或調解成立者，債務人不得聲請更生或清算。
    但因不可歸責於己之事由，致履行有困難者，不在此限；第
    75條第2項規定，於前項但書情形準用之；消債條例施行前
    ，債務人依金融主管機關協調成立之中華民國銀行公會會員
    ，辦理消費金融案件無擔保債務協商機制與金融機構成立之
    協商，準用前2項之規定，同條例第151條第1項、第7至9項
    亦規定甚明。
二、聲請意旨略以：聲請人即債務人前積欠金融機構債務無法清
    償，曾於99年1月13日與金融機構成立前置協商，惟因當時
    生病情緒低落及因藥物副作用影響工作能力，導致工作不穩
    定，進而影響到收入，因而不得不毀諾。嗣聲請人於111年4
    月21日向法院聲請前置調解，並於111年5月25日經本院司法
    事務官開立調解不成立證明書，又聲請人主張其無擔保或無
    優先權之債務總額為3,073,283元，未逾1,200萬元，且未經
    法院裁定開始清算程序或宣告破產，爰聲請裁定准予更生等
    語。
三、經查：
  ㈠本條例所稱消費者，指5年內未從事營業活動或從事小規模營
    業活動之自然人；前項小規模營業指營業額平均每月20萬元
    以下者，消債條例第2條第1、2項定有明文。依聲請人108及
    109年度綜合所得稅各類所得資料清單、勞工保險被保險人
    投保資料、財團法人金融聯合徵信中心債權人清冊所示（調
    解卷第12至反面頁、14至反面頁、19頁），可知聲請人並無
    擔任公司之董事，亦或是商業登記之負責人，堪信聲請人並
    未從事營業活動，自得依消債條例聲請更生，合先敘明。
  ㈡關於前置協商之要件：
　　⒈聲請人前因對金融機構積欠債務，並於99年1月13日與金融
      機構成立前置協商，並與當時最大債權銀行國泰世華商業
      銀行股份有限公司（下稱國泰世華銀行）達成每月還款10
      ,963元之協商方案，惟聲請人僅還款至101年6月即不再履
      約，因而於101年6月經國泰世華銀行報送毀諾等情，有財
      團法人金融聯合徵信中心債權人清冊、國泰世華銀行函文
      暨附件在卷可稽（調解卷第18頁；更生卷第44至56頁），
      應可採信。是以，本院自應審究聲請人向本院聲請更生，
      是否有符合消債條例第151條第7項但書所列之不可歸責於
      己之事由，致履行有困難之情形，而聲請人毀諾是否具備
      不可歸責事由，則須綜合評判清償條件是否逾其收入扣除
      合理生活支出後之數額。
　　⒉聲請人陳稱其因當時生病情緒低落及因藥物副作用影響工
      作能力，導致工作不穩定，進而影響到收入，因而不得不
      毀諾等情。參酌聲請人勞工保險被保險人投保資料表（調
      解卷第14頁反面），聲請人於101年5月2日退保於碧歐生
      計有限公司後，直至105年1月18日始加保於臺北市美容美
      髮用品從業人員職業工會，可知聲請人於毀諾之時應無工
      作，以致其無法繼續履行前置協商方案，因而不得不毀諾
      ，足見聲請人上述所稱，堪為可信，可認聲請人應有入不
      敷出，而無法繼續依前揭協商內容繼續履行之情形。故綜
      合上開說明，聲請人應係客觀上收入不足致不能履行原協
      商條件，之後亦無能力再要求回復協商條件，是聲請人主
      張因不可歸責於己之事由致履行顯有重大困難而毀諾等語
      ，尚屬可採。
　　⒊綜上，聲請人前參與前置協商機制，與最大債權銀行協商
      成立，其無法繼續履行既非可歸責於己之事由所致，其聲
      請更生亦無濫用消費者債務清理程序之情事，則其聲請即
      合乎協商前置之程序要件。是本院自得斟酌調解卷中所提
      出之資料及調查之證據，再綜合聲請人目前全部收支及財
      產狀況，評估是否已達不能維持最低生活條件，而有「不
      能清償債務或有不能清償之虞」之情形。
  ㈢關於聲請人之債務總額：聲請人雖陳報其無擔保或無優先權
    債務總額為3,073,283元（調解卷第8頁），然依債權人之陳
    報，國泰世華銀行彙整各金融機構債權額為3,450,225元（
    調解卷第61頁）；台灣大哥大股份有限公司債權額為1,348
    元（調解卷第40頁）；新加坡商艾星國際有限公司台灣分公
    司債權額為853,668元（更生卷第88頁）；寰辰資產管理股
    份有限公司債權額為6,561元（債權受讓自台灣之星電信股
    份有限公司，更生卷第156、168、170頁），上開金額合計
    為4,311,802元，其中滙誠第二資產管理股份有限公司尚未
    陳報債權暫不列計，故本院認應以4,311,802元為其債務總
    額。
  ㈣關於聲請人之財產及收入：
    ⒈聲請人名下僅有南山人壽保單1份（保單價值約175,000元
      ），有財產及收入狀況說明書、全國財產稅總歸戶財產查
      詢清單等件、保單資料等件在卷為憑（調解卷第7、13頁
      ；更生卷第138頁）。
    ⒉聲請人於調解不成立之日聲請更生，則其聲請前2年應自聲
      請調解之日即111年4月21日起算前兩年（約為109年4月至
      111年3月）。聲請人主張因罹患疾病，所以無法負擔有壓
      力的工作，則其聲請前兩年之收入，自109年4月至110年3
      月為打零工，總計收入為261,000元（計算式：189,000元
      ＋72,000元）；另於110年領取租屋補助共48,000元（計算
      式：4,000元×12個月）；110年4月至111年3月任職於珈沅
      有限公司，總計收入為275,834元（計算式：205,834元＋7
      0,000元），上開金額總計為584,834元（計算式：261,00
      0元＋563,185元＋48,000元），有109及110年度綜合所得稅
      各類所得清單資料、民事陳報狀、薪資表、診斷證明書、
      門診紀錄等件在卷可參（調解卷第12頁反面；更生卷第11
      0、124、140至141、142至144頁），雖聲請人並未提出10
      9年4月至110年3月之薪資相關證明文件，惟聲請人既已聲
      請更生，應已清楚明瞭倘若陳報不實，會有相對應的法律
      責任，堪信聲請人於更生前2年期間之收入所得為584,834
      元。
    ⒊聲請人自111年4月起迄今，仍任職於珈沅有限公司，每月
      薪資約23,950元，有薪資表、調解程序筆錄在卷可稽（更
      生卷第140至141、153頁）。審酌聲請人因罹患疾病，應
      係客觀上勞動能力有所不足，以至無法尋找有較高收入之
      工作，故本院認以23,950元列計其每月收入尚屬適當。
  ㈤關於聲請人之必要支出：
　　⒈按債務人必要生活費用，以最近一年衛生福利部或直轄市
      政府所公告當地區每人每月最低生活費1.2倍定之；受扶
      養者之必要生活費用，準用第一項規定計算基準數額，並
      依債務人依法應負擔扶養義務之比例認定之；前二項情形
      ，債務人釋明更生期間無須負擔必要生活費用一部或全部
      者，於該範圍內，不受最低數額限制；債務人證明確有必
      要支出者，不受最高數額及應負擔比例之限制，消債條例
      第64條之2定有明文。次按，債務人聲請更生或清算時所
      提財產及收入狀況說明書，其表明每月必要支出之數額，
      與本條例第64條之2第1項、第2項規定之認定標準相符者
      ，毋庸記載原因、種類及提出證明文件，消債條例施行細
      則第21條之1第3項亦有明文。
　　⒉聲請人主張其每月必要支出為18,337元。衡諸聲請人所提
      列之金額，並未逾越桃園市109至111年度每人每月最低生
      活費1.2倍即18,337元，與前開規定相符，是認聲請人每
      月必要支出費用以18,337元列計，尚屬適當。
  ㈥小結：
    聲請人名下有南山人壽保單1份，如以上開收入扣除必要支
    出後，每月應有餘額5,613元（計算式為：23,950元－18,337
    元）可供清償債務，惟其無擔保或無優先權債務總額，倘以
    其每月所餘5,613元清償債務，需逾64年始得清償完畢（計
    算式：4,311,802元÷5,613元÷12個月），堪認聲請人之收入
    及財產狀況，有藉助更生制度調整其與債權人間權利義務關
    係之必要，自應許聲請人得藉由更生程序清理債務。
四、綜上所述，聲請人係消費者，已達不能清償債務之程度，雖
    曾與金融機構達成前置協商，嗣因不可歸責於己之事由而毀
    諾，復查無消債條例第6條第3項、第8條或第46條各款所定
    應駁回更生聲請之事由，則其聲請，應屬有據，爰裁定准許
    ，並依同條例第16條第1項規定，命司法事務官進行更生程
    序如主文。
五、本院裁定准許開始更生程序，俾使聲請人得以重建經濟生活
    ，惟本裁定不生使債務消滅之效力，須聲請人於更生程序中
    與債權人協定更生方案，並持續履行完畢後，始能依消債條
    例第73條之規定使全部債務均視為消滅，附此敘明。
中　　華　　民　　國　　111 　年　　10　　月　　31　　日
                  民事第三庭    法　官　吳佩玲
以上正本係照原本作成。
本裁定不得抗告。
本裁定業已於111年10月31日上午10時公告。
中　　華　　民　　國　　111 　年　　10　　月　　31　　日
                            書記官　龍明珠